臺灣彰化地方法院民事判決　九十年度訴字第九三五號
　　原　　　告　張登煌原名甲.
　　被　　　告　乙○○原名資.
右當事人間第三人異議之訴事件，本院判決如左：
    主      文
本院九十年度執字第六三一０號強制執行事件，就原告所有ＡＵＤＩ牌Ａ６、２．６
型、一九九六年出廠，車牌號碼ＯＮ─３５３７、車身號碼ＷＡＵＺＺＺ４ＡＺＴＮ
１０１２４１之自用小客車壹台所為之強制執行程序應予撤銷。
訴訟費用由被告負擔
    事      實
甲、原告方面：
  一、聲明：如主文所示。
  二、陳述：
    （一）ＡＵＤＩ牌Ａ６、二．六型、一九九六年出廠，車牌號碼ＯＮ─３５３７
          、車身號碼ＷＡＵＺＺＺ４ＡＺＴＮ１０１２４１之自用小客車壹台（下
          稱系爭自用小客車）乃原告於民國（下同）八十九年八月間向設於彰化縣
          花壇鄉○○路○段二二六號之金樟汽車有限公司以總價新台幣（下同）一
          百五十八萬元購得，價金除由原告支付現金五十八萬零十元外，餘額九十
          九萬九千九百九十元亦均由原告開立獨資經營之立美行支票計三十紙支付
          完畢。且系爭自用小客車自交付後即由原告駕駛使用，保養維修亦均由原
          告處理，足證前開自用小客車所有權人係原告。惟因原告駕車常行駛工地
          ，發生擦撞維修，遭保險公司退保，故購買系爭自用小客車即借用訴外人
          賴蝶名義為監理登記（為車主）。
    （二）詎被告主張對訴外人賴蝶有四十萬元之會款債權，誤認系爭自用小客車屬
          賴蝶所有，向本院聲請九十年度執字第六三一０號強制執行事件，就系爭
          自用小客車為強制執行在案。按諸強制執行法第十五條規定，第三人就執
          行標的物有足以排除強制執行之權利者，得於強制執行程序終結前，向執
          行法院對債權人提起異議之訴。又照最高法院四十六年台上字第六一五
          號判決所示，認卡車之所有權人，借用他人名義向交通機關辦理登記，領
          取車照者，不能因其登記之名義為他人而失其所有權，從而卡車所有人得
          主張其權利存在，提起第三人異議之訴之意旨，爰提起本件，請求撤銷前
          開強制執行程序。
    （三）賴蝶係與原告在美國結婚，在台灣的戶籍未登記為夫妻。賴蝶有匯錢回台
          灣，但不是匯入原告的帳戶，所以被告找原告要錢時，原告才稱沒有錢。
          賴蝶之前與現在的生活費都是原告在支出。
  三、證據：提出前開車輛行車執照、立美行營利事業登記證、財盟租賃股份有限公
      司出具之系爭自用小客車分期（付款）票據明細表影本各一件為證。並聲請訊
      問證人賴蝶。
乙、被告方面：
  一、聲明：原告之訴駁回，訴訟費用由原告負擔。
  二、陳述：訴外人賴蝶係原告之妻，跟被告的互助會，欠被告會款四十萬元不還錢
      就回美國。而夫妻間金錢有時是共同使用的，故被告認為原告提出之購車證明
      不能證明什麼，否認系爭自用小客車屬原告所有。又賴蝶欠被告的錢不只會款
      四十萬元，而且賴蝶有從美國匯錢回來要還債，原告都沒有拿給被告，賴蝶曾
      說有匯一萬元美金回來要還債，但被告去找原告，原告說沒有等語。
丙、本院依職權調閱本院九十年度執字第六三一０號強制執行事件全卷。
    理      由
一、系爭自用小客車係登記為訴外人賴蝶所有，因賴蝶欠被告會款四十萬元未清償，
    爰由被告聲請本院以九十年度執字第六三一０號事件為強制執行程序進行中，此
    為兩造所不爭執，並經本院調閱該案全卷核實，堪認為真實。
二、又原告主張系爭自用小客車係原告於八十九年八月間向設於彰化縣花壇鄉○○路
    ○段二二六號之金樟汽車有限公司以總價一百五十八萬元購得，價金除由原告支
    付現金五十八萬零十元外，餘額九十九萬九千九百九十元亦均由原告開立獨資經
    營之立美行支票計三十紙支付完畢。系爭自用小客車平日均由原告駕用、維修，
    只因原告前一部車常行駛工地，發生擦撞維修，遭保險公司退保，故購買系爭自
    用小客車即借用訴外人賴蝶名義向車輛監理單位登記為車主等情，亦核與證人賴
    蝶證述之詞相合，並有相符之立美行營利事業登記證、財盟租賃股份有限公司出
    具之系爭自用小客車分期付款票據明細表影本在卷可稽。被告縱對前開原告之主
    張予以否認，陳稱，夫妻間金錢有時是共同使用的，被告認為原告提出之購車證
    明不能證明什麼，系爭自用小客車既登記為賴蝶名義，應係賴蝶所有之物云云，
    但究屬空泛的言語，而無另舉其他實證足資推翻前開有利原告之證據，是以原告
    此部分主張可加採信。
三、按第三人就執行標的物有足以排除強制執行之權利者，得於強制執行程序終結前
    ，向執行法院對債權人提起異議之訴，強制執行法第十五條定有明文。又強制執
    行法第十五條所謂就執行標的物有足以排除強制執行之權利者，係指對於執行標
    的物有所有權、典權、留置權、質權存在情形之一者而言；又「卡車之所有權人
    ，借用他人名義向交通機關辦理登記，領取車照者，不能因其登記之名義為他人
    而失其所有權，從而卡車所有人得主張其權利存在，提起第三人異議之訴」，最
    高法院四十四年度台上字第七二一號判例與四十六年台上字第六一五號判決意旨
    分別足資參照。從而，本件原告以系爭自用小客車係其所有，提起本件訴訟，自
    屬有理由，本院自應將本院九十年度執字第六三一０號對系爭自用小客車強制執
    行之程序，予以判決撤銷如主文所示。
四、本件事證已臻明確，兩造其餘攻擊防禦方法，均與判決結果不生影響，自無一一
    審究論述之必要。
據上論結，本件原告之訴為有理由，依民事訴訟法第七十八條，判決如主文。
中　　　華　　　民　　　國　　九十一　　年　　  三      月　　  二十　　日
~B臺灣彰化地方法院民事第一庭
~B法　　　官　洪榮謙
右為正本係照原本作成。
如對本判決上訴須於判決送達後廿日內向本院提出上訴狀（並按對照人數提出繕本）
。
~B法院書記官　王振州
中　　　華　　　民　　　國　　九十一　　年　　  三      月　　  二十　　日
